臺灣臺北地方法院刑事判決　　　　　　　　　　　　　九十三年度易字第三三九號
　　公　訴　人　臺灣臺北地方法院檢察署檢察官
　　被　　　告　乙○○
右列被告因侵占案件，經檢察官聲請簡易判決處刑（九十二年度偵緝字第一九八○號
），本院改適用通常程序，判決如左：
    主      文
乙○○意圖為自己不法之所有，而侵占自己持有他人之物，處有期徒刑伍月，如易科
罰金，以佰元折算壹日。
    事      實
一、乙○○曾有偽造文書、竊盜、妨害兵役、殺人未遂等多項前科，其中於民國八十
    二年間因竊盜案件，經本院判處有期徒刑十月確定，又因殺人未遂罪、竊盜罪，
    經本院分別判處有期徒刑七年六月、六月確定；復因妨害兵役案件，經軍管區司
    令部判處有期徒刑一年六月，褫奪公權一年確定，嗣經軍管區司令部就上開案件
    定應執行刑有為有期徒刑九年，褫奪公權一年，甫於八十七年三月十四日假釋出
    監（未構成累犯）。在假釋期間，猶不思悛悔，於八十七年十二月二十八日下午
    三時許，在臺北市中山區○○○路○段一七八之二號某泡沫紅茶店內，收受丙○○（聲請簡易判決處刑書誤載為鐘志芬）所交付之現金新臺幣（下同）四萬三千
    元及甲○○之某銀行提款卡一張，並受丙○○委託，以該提款卡提領二萬二千元
    後，與上開現金一併匯入鍾女指定之帳戶。詎乙○○於同日在臺北市○○○路○
    段之誠泰商業銀行以甲○○提款卡提領二萬二千元後，竟意圖為自己不法之所有
    ，將所提領之款項，連同上開四萬三千元現金，一併匯入自己之帳戶內，據為己
    有，共計侵占六萬五千元。
二、案經丙○○訴由臺北市政府警察局中山分局移送臺灣臺北地方法院檢察署檢察官
    偵查後聲請簡易判決處刑，本院改適用通常程序審理。
    理　　　由
一、訊據被告乙○○固坦承有於右揭時、地收受甲○○提款卡一張及現金四萬三千元
    ，並以該提款卡提領二萬二千元，嗣未依約將該六萬五千元匯入指定帳戶內等事
    實，惟矢口否認有何侵占犯行，辯稱：係丙○○之男友康郁彬委託伊匯款，伊將
    款項匯入自己帳戶後有告知康郁彬，且有陸續還款，伊不認為有侵占云云。經查
    ，右開犯罪事實迭經告訴人丙○○於警詢及檢察官訊問中指訴綦詳，有各該筆錄
    在卷可憑，且被告於審理中亦坦承未依約定將六萬五千元匯入指定帳戶，而係先
    行挪用（詳本院審理筆錄第二頁），此部分事實已堪認定。又被告於檢察官偵查
    及本院訊問中均供稱係受告訴人丙○○委託匯款（詳臺灣臺北地方法院檢察署八
    十八年度偵緝字第五二七號卷第十七頁反面、本院九十三年度簡字第四○九號卷
    第四二頁），核與告訴人所述相符，其嗣於本院審理中改稱係受丙○○之男友康
    郁彬委託云云，尚無可採。再侵占罪係即成犯，凡對自己持有他人所有物，有變
    易持有為所有之意思時，即應構成犯罪，縱事後將侵占之物設法歸還，亦無解於
    罪名之成立（最高法院四十三年台上字第六七五號判例參照）。故本案於被告未
    依約定將所持有之六萬五千元匯入告訴人指定帳戶，而匯入自己帳戶時，侵占犯
    行即已完成，縱其事後有告知告訴人或償還款項，仍無礙於侵占罪之成立。被告
    所辯，均無可採，其犯行堪以認定，應予依法論科。
二、核被告所為，係犯刑法第三百三十五條第一項侵占罪。爰審酌被告有事實欄所載
    多項前科，尚在假釋期間，有臺灣高等法院被告全國前案紀錄表在卷可按，猶不
    思悔改，且犯後未坦承全部犯行，亦未將侵占之款項全數償還告訴人，難認有悔
    意，惟侵占所得不多，及其犯罪之動機、目的、手段等一切情狀，量處如主文所
    示之刑。再被告行為後，刑法第四十一條業於九十年一月十日修正公布，於同月
    十二日生效施行，修正後該條第一項規定「犯最重本刑為五年以下有期徒刑之罪
    ，而受六月以下有期徒刑或拘役之宣告，因身體、教育、職業或家庭之關係或其
    他正當事由，執行顯有困難者，得以一元以上三元以下折算一日，易科罰金。但
    確因不執行所宣告之刑，難收矯正之效或難以維持法秩序者，不在此限」之規定
    ，較諸修正前舊法規定犯最重本刑為三年以下有期徒刑之罪，而受六月以下有期
    徒刑或拘役之宣告，始得易科罰金，對被告較為有利。依刑法第二條第一項前段
    之規定，即應適用裁判時即新修正之規定，爰併諭知易科罰金之折算標準。
三、另被告前於八十七年間，因侵占案件，經臺灣士林地方法院於八十九年五月二十
    四日以八十七年度自字第二七一號判處有期徒刑五月，嗣經臺灣高等法院於八十
    九年九月三十日以八十九年度上易字第二八○四號判決駁回被告之上訴而確定，
    固有前引前案紀錄表在卷可考。然該侵占案犯罪時間係在八十七年八月十九日下
    午四時許，犯罪事實為將向榮勝小客車租賃有限公司所承租之自小客車據為己有
    而侵占之，有判決二紙在卷供參，是該侵占案之犯罪時間與本案相距逾四月，且
    犯罪手法、客體迥異，顯非基於概括犯意為之，難認有連續犯之裁判上一罪關係
    而為該確定判決效力所及，本院自得就本案起訴事實為實體審理，附此敘明。
據上論斷，應依刑事訴訟法第四百五十二條、第二百九十九條第一項前段，刑法第二
條第一項前段、第三百三十五條第一項、第四十一條第一項前段，罰金罰鍰提高標準
條例第一條前段、第二條，判決如主文。
本案經檢察官張安箴到庭執行職務
中　　　華　　　民　　　國　　九十三　　年　　　六　　　月　　 十八 　　日
                                      臺灣臺北地方法院刑事第十四庭
                                          審判長法  官 宋 松 璟
                                                法　官 吳 冠 霆
                                                法　官 吳 秋 宏
右正本證明與原本無異。
如不服本判決，應於判決送達後十日內，向本院提出上訴狀。
                                                書記官 謝 韻 華
中　　　華　　　民　　　國　　九十三　　年　　　六　　　月　　二十一　  日
附錄本案論罪科刑法條全文
中華民國刑法第三百三十五條
(普通侵占罪)
意圖為自己或第三人不法之所有，而侵占自己持有他人之物者，處五年以下有期徒刑
、拘役或科或併科一千元以下罰金。
前項之未遂犯罰之。
